臺灣臺南地方法院行政訴訟判決
110年度交字第316號
                                    111年5月12日辯論終結
原      告  王金明  

被      告  高雄市政府交通局

代  表  人  張淑娟  
上列當事人間交通裁決事件，原告不服被告機關民國110年12月2
日高市交裁字第32-SK0000000號裁決，提起行政訴訟，本院判決
如下：
    主  文
一、原告之訴駁回。
二、訴訟費用新臺幣300元由原告負擔。
    事實及理由
一、程序事項：被告受合法通知，無正當理由未於言詞辯論期日
    到場，依行政訴訟法第236條、第218條，準用民事訴訟法第
    385條第1 項前段規定，經核無民事訴訟法第386條各款所列
    情形，爰依原告聲請，准由其一造辯論而為判決。
二、事實概要：
　㈠原告駕駛AAE-7183號自用小客車(車主：葉麗珠，下稱系爭汽
    車），於110年8月14日7時55分許在善化區中山路與大同路
    ，因「駕車行經有燈光號誌管制之交岔路口闖紅燈」交通違
    規，經民眾檢具採證影片向警政機關提出檢舉，由臺南市政
    府警察局善化分局警員張郁欣查明違規屬實後逕行舉發，填
    掣南市警交字第SK0000000號舉發違反道路交通管理事件通
    知單，違規通知單郵寄車主戶籍地址完成法定送達，且登錄
    公路監理資訊系統列管。
　㈡車主不服舉發，曾於110年10月14日向臺南市政府交通局提出
    陳述（原告代撰），經查復舉發無誤。原告不服，向被告申
    請裁決，被告洵依據道路交通管理處罰條例（以下稱處罰條
    例）第85條第1項、第53條第1項、第63條第1項第3款暨違反
    道路交通管理事件統一裁罰基準及處理細則（以下稱處理細
    則）第45條規定開立裁決書，裁處原告「罰鍰新臺幣2,700
    元整，並記違規點數3點」。
　㈢上開裁決書郵寄原告戶籍地址，於110年12月3日由同居人（
    姊）簽收完成送達，原告不服，遂提起本行政訴訟。
三、原告起訴主張及111年4月8日答辯狀意旨均略以：原告以系
    爭汽車停等紅燈之位置，角度上無法看到系爭路口之交通號
    誌，故看到下個路口之號誌變換為綠燈就通過路口，故主張
    系爭路口之號誌有所瑕疵。並聲明：原處分撤銷，訴訟費用
    由被告負擔。
四、被告答辯則以：
　㈠按處罰條例第7條之1規定略以:「對於違反本條例之行為者，
    民眾得敘明違規事實或檢具違規證據資料，向公路主管或警
    察機關檢舉，經查證屬實者，應即舉發。」處理細則第22條
    條規定略以：「公路主管或警察機關機關處理民眾檢舉違反
    道路交通管理事件，應派員查證，經查證屬實者，應予舉發
    ，並將處理情形回復檢舉人。前項檢舉遠規證據係以科學儀
    器取得，足資認定違規事實者，得逕行舉發之。」同細則第
    6條第2項規定：「公路主管及警察機關就其主管業務，查獲
    違反道路交通、管理之行為者，應本於職權舉發或處理之。
    」處理細則第11條第1項第4款規定略以：「逕行舉發者，應
    按已查明之資料填註車牌號碼、車輛種類、車主姓名及地址
    ，並於通知單上方空白處加註逕行舉發之文字後，由舉發機
    關送達被通知人」。次按處罰條例第53條第1項規定：「汽
    車駕駛人，行經有燈光號誌管制之交岔路口闖紅燈者，處新
    台幣1,800元以上5,400元以下罰鍰。」同條例第63條第1項
    第3款規定：「有第43條、第53條或第54條情形之一者，各
    記違規點數3點」。
  ㈡卷查本案，有臺南市政府警察局善化分局110年12月28日南市
    警善交字第1100702449號函及採證影片光碟附卷可稽（證三
    )。故原告之違規事實，洵堪認定。原告雖辯稱「車上快看
    不到號誌燈，只看到前面的綠燈亮就開走了」，惟查本件係
    民眾以行車紀錄器錄影採證，並由員警審核後依採證影片記
    錄之違規事實舉發，該設備不若公務檢測用速度計、噪音計
    、濃度計等需有度量衡上精密運算之儀器，亦非屬「度量衡
    器檢定檢查辦法」第3條規定應經檢定法定度量器。倘該設
    備拍攝之照片足以證明違規事實，即得依法舉發，並無相關
    檢驗證明之要求。次按處罰條例第7條之1規定「對於違反本
    條例之行為者，民眾得敘明違規事實或檢具違規證據實料，
    向公路主管或警察機關檢舉，經查證屬實者，應即舉發」，
    其立法理由為：「由於警力有限及民眾取巧違規成性，為交
    通秩序混亂原因之一，民眾如能利用適當管道檢舉交通違規
    ，除可彌補警力之不足外，亦將產生極大之嚇阻效果」，意
    指藉由民眾檢舉，提供員警查證之線索，尚無對外發生何法
    律效果，依上開規定，民眾檢具違規證據資料，尚須經主管
    或警察機關查證屬實，始得舉發，進而對外發生法律效果。
    又舉發機關受理民眾檢舉違反道路交通管理事件，經查證後
    依規定掣製舉發違反道路交通管理事件通知單，係屬上開處
    理細則第10條第2項第5款之民眾檢舉態樣，觀諸檢舉内容及
    處理情形均記載清楚明確，嗣確經有員警查證處理，是該檢
    舉之真實性已無疑義。復查原告前揭110年8月14日之違規行
    為，係由檢舉人於違規人行為终了日（110年8月14日）起7
    日内（檢舉日：110年8月14日）檢具科學儀器取得之蒐證影
    像檔案證據資料，向警政機關提出檢舉，經員警查證屬實而
    逕行舉發，則本件舉發程序及方式與處理細則第10條規定尚
    無違背。故原告所辯，實為對法令之誤解之詞，不足為採。
    復經檢視採證影片可見：畫面時間07:55:22-前方中山路號
    誌為紅燈，原告車輛AAE-7183號車(黑車自小客車)停於停止
    線後方、07:55:30-中山路號誌仍為紅燈，原告車輛通過停
    止線，逕行穿越路口、07:55:33-原告車輛通過中山路、大
    同路交岔路口後，中山路方向號誌方轉為綠燈，…影片結束
    。依前開說明可知，原告面對前方號誌為紅燈時，仍闖越該
    路口停止線後逕予穿越路口，顯巳影響對向行駛車流之路權
    ，其違規事項已符合交通部82年4月22日交路字第009811號
    函釋：「車輛面對紅燈時仍逕予穿越路口至銜接路段，含左
    轉、直行、迴轉及右轉(依箭頭綠燈允許行駛者除外)即視為
    闖紅燈之行為」之情節。「復依本件原告行為時之處理細則
    附件「裁罰基準表」之規定，機車之駕駛人違反處罰條例第
    53條第1項規定（即闖紅燈之違規），如於期限内繳納或到
    案聽候裁決，應處罰鍰1,800元；逾越應到案期限30日以内
    ，繳納罰鍰或到案聽候裁決，應處罰鍰1,900元；逾越應到
    案期限30日以上60日以内，繳納罰鍰或到案聽候裁決，應處
    罰鍰2,300元；逾越應到案期限60日以上，繳納罰鍰或逕行
    裁決處罰者，應處罰鍰2,700元，並記違規點數3點。經核上
    開規定，係基於母法處罰條例之授權而訂定，且就處理細則
    附件所示統一裁罰基準表中有關處罰條例第53條第1項之裁
    罰基準内容，並未牴觸母法，被告自得依該裁罰基準而為裁
    罰。又系爭違規通知單既已於110年10月7日送達車主而發生
    合法效力:，則原告自應於違規通知單所載應到案時間内，
    亦即110年10月25日到案繳納罰鍰。惟衡酌原告曾於110年10
    月14日（應到案期限内）向臺南市政府交通局提出申訴之情
    屬實，故被告參酌行政程序法第8、9條規定，同意依違反道
    路交通管理事件統一裁罰基準表最低額罰鍰裁處，並更正罰
    鍰金額為新臺幣1,800元整」。經被告更正罰鍰金額後，原
    告之相關申訴權利或得以繳納最低金額罰鍰結案之利益，均
    未受到限制，則原告仍應接受處罰（本段關於裁罰基準表之
    答辯，業經被告機關以111年2月23日高市交裁決字第111329
    16700函說明二刪除）。是原告於前揭違規時間、地點確有
    「駕車行經有燈光號誌管制之交岔路口闖紅燈」之違規事實
    ，被告據以裁處，洵無不合。
　㈢綜上論結，本件原告之訴為無理由，爰依行政訴訟法第237條
    之4第2項第4款之規定檢附原卷乙宗，敬請鑒核，依法駁回
    原告之訴。
　㈣被告並聲明：原告之訴駁回，訴訟費用由原告負擔。
五、本件事實概要欄所載之事實，除後列爭點外，業經兩造各自
    陳述在卷，兩造並分別提出如附表所示之證據。本件爭點厥
    為：原告駕駛系爭汽車是否有「駕車行經有燈光號誌管制之
    交岔路口闖紅燈」之違規行為？系爭路口號誌之設置有無瑕
    疵？
六、本院之判斷：
　㈠應適用法令：
　⒈道路交通管理處罰條例：
　　⑴第7條之1：對於違反本條例之行為者，民眾得敘明違規事
      實或檢具違規證據資料，向公路主管或警察機關檢舉，經
      查證屬實者，應即舉發。但行為終了日起逾7日之檢舉，
      不予舉發。
　　⑵第53條第1項：汽車駕駛人，行經有燈光號誌管制之交岔路
      口闖紅燈者，處1,800元以上5,400元以下罰鍰。　
　　⑶第63條第1項第3款：汽車駕駛人有下列各款所列條款之一
      者，除依原條款處罰鍰外，並予記點：…三、有第43條、
      第53條或第53條之一情形之一者，各記違規點數3點。
　⒉道路交通安全規則第102條第1項第1款：汽車行駛至交岔路口
    ，其行進、轉彎，應依下列規定：一、應遵守燈光號誌或交
    通指揮人員之指揮，遇有交通指揮人員指揮與燈光號誌並用
    時，以交通指揮人員之指揮為準。
　⒊道路交通標誌標線號誌設置規則：
　　⑴第170條第1項前段：停止線，用以指示行駛車輛停止之界
      限，車輛停止時，其前懸部分不得伸越該線。
　　⑵第206條第5款第1目：行車管制號誌各燈號顯示之意義如左
      ：…五、圓形紅燈㈠車輛面對圓形紅燈表示禁止通行，不得
      超越停止線或進入路口。
　⒋交通部82年4月22日交路字第009811號函示：
　　一、有關「闖紅燈」行為之認定，於「道路交通管理處罰條
        例」中並未見相關之解釋。另依「道路交通標誌標線號
        誌設置規則」第一百七十條第一項「停止線用以指示行
        駛車輛停止之界限，車輛停止時，其前懸部分不得伸越
        該線。」及同規則第二百零六條第一項第五款「車輛面
        對圓形紅燈表示禁止通行，不得超越停止線或進入路口
        。」若據此認定超越停止線即為闖紅燈，則一般大眾恐
        難以接受，亦非「道路交通管理處罰條例」當初立法精
        神。
    二、為促使駕駛人回歸於對標線之認知，同時兼顧執法技術
        層面與大眾接受程度，茲將面對圓形紅燈時超越停止線
        或闖紅燈之認定敘述如后提供參考：
      ㈠車輛面對圓形紅燈時仍逕予穿越路口至銜接路段，含左
        轉、直行、迴轉及右轉（依箭頭綠燈允許行駛者除外）
        即視為闖紅燈之行為。
      ㈡有繪設路口範圍者：車輛無視於紅燈警示，有穿越路口
        之意圖，而車身已伸入路口範圍亦視同闖紅燈；若僅伸
        越停止線而未達路口範圍者，則視為不遵守標線指示。
        （可以處罰條例第60條第3項之規定處分之）
      ㈢無繪設路口範圍者：以車輛無視於紅燈號誌，而有穿越
        路口之企圖，其車身並已伸越停止線並足以妨害其他方
        向人（若有行人穿越道）、車通行者亦以闖紅燈論處；
        若僅車身伸越停止線則以不遵守標線指示視之。
      ㈣目前交岔路口已繪設網狀黃線區者暫以該範圍視作路口
        ，未繪設者請公路主管機關依內政部警政署60年2月16
        日警署交字第00249號函之規定（該函已廢止）視路況
        車況繪設路口範圍。
　⒌違反道路交通管理事件統一裁罰基準及處理細則第22條第1、
    2項：（第1項）公路主管或警察機關機關處理民眾檢舉違反
    道路交通管理事件，應派員查證，經查證屬實者，應予舉發
    ，並將處理情形回復檢舉人。（第2項）前項檢舉違規證據
    係以科學儀器取得，足資認定違規事實者，得逕行舉發之。
    　　　
　⒍道路交通標誌標線號誌設置規則第220條第1款第2目號誌之設
    置方式分為柱立式、懸臂式、門架式及懸掛式四種，各類號
    誌設置高度規定如下：一、行車管制號誌…㈡採用懸臂式、門
    架式或懸掛式者，為維持車輛之安全淨空，燈箱底部應高出
    路面四點六公尺至五點六公尺。
　㈡原告駕駛系爭汽車於110年8月14日7時55分許，行經善化區中
    山路與大同路處，有「駕車行經有燈光號誌管制之交岔路口
    闖紅燈」之違規行為，被告機關提出臺南市政府警察局善化
    分局110年12月28日南市警交字第1100702449號函、原告110
    年10月14日陳述單等影本及採證影片光碟各乙份為證（本院
    卷第51至62頁）。經本院勘驗被告機關提出之採證光碟內容
    ，經本院於111年5月12日當庭勘驗被告機關提出之採證影片
    光碟內容（勘驗結果如附件），原告駕駛系爭汽車固於系爭
    路口處停等紅燈，惟原告未待系爭路口號誌變換為圓形綠燈
    即往前行駛通過路口，確有「駕車行經有燈光號誌管制之交
    岔路口闖紅燈」之違規行為無訛。
　㈢又原告到庭後以其駕駛系爭汽車無法看到系爭路口之號誌，
    質疑系爭號誌設置有所瑕疵云云，並提出影片檔及照片共7
    幀為證（本院卷第15至18、83、84頁）。惟經本院當庭勘驗
    原告提出之影片及照片內容（勘驗結果如附件），原告駕駛
    系爭汽車行駛至系爭路口時，固然有號誌遭遮蔽之狀態，惟
    此係原告拍攝角度過高所致，依照影片（照片）內容，拍攝
    器材之中心位置已比照後鏡下緣高，並就照後鏡之角度可以
    由上往下反射原告面部，並可看到原告眼睛，因此原告提出
    之照片及影片內容，顯非一般駕駛人視角；且依上開拍攝角
    度對比駕駛人駕駛時之高度，汽車駕駛之眼睛位置必然比汽
    車照後鏡高，然依照片內容，原告眼睛高度顯不及照後鏡，
    是原告提出上開影片及照片，自非原告之駕駛狀態。又依系
    爭號誌之設置符合道路交通標誌標線號誌設置規則第220條
    第1款第2目之規定，系爭路口號誌為懸臂式號誌，燈箱底部
    應高出路面4.6公尺至5.6公尺，對比影片中路旁房屋約2層
    樓高度，足可認定系爭號誌之設置上並無瑕疵。況退步言之
    ，汽車之駕駛座位並未將駕駛人完全固定在座位上，駕駛人
    自得隨意調整坐姿及頭部視角，原告既然行駛至路口時已發
    現無法觀測到系爭路口號誌，非不得以伏身低頭之方式調整
    視角，且於紅燈時系爭汽車是靜止狀態，用變換坐姿或低頭
    之方式，並不會影響行車安全，是原告不以調整自己視角方
    式去適應號誌路況，反質疑依法設置之號誌標線有所瑕疵，
    本院無法認同。
　㈣綜上所述，原告駕駛系爭汽車於110年8月14日7時55分許，行
    經善化區中山路與大同路處，有「駕車行經有燈光號誌管制
    之交岔路口闖紅燈」之違規行為，被告遂依道路交通管理處
    罰條例第53條第1項、第63條第1項第3款及違反道路交通管
    理事件統一裁罰基準表規定，裁處罰鍰2,700元，並記違規
    點數3點，揆諸首揭規定，原處分並無違法，原告訴請撤銷
    為無理由，應予駁回。
七、本件第一審裁判費為300元，應由原告負擔，爰確定第一審
    訴訟費用額如主文第2項所示。
據上論結，本件原告之訴為無理由，依行政訴訟法第237條之8第
1項、第98條第1項前段，判決如主文。
中　　華　　民　　國　　111 　年　　5 　　月　　26　　日
　　　　　　　　　行政訴訟庭　法　官　侯明正
上為正本係照原本作成。
如不服本判決，應於判決送達後20日內，向本院提出上訴狀並表
明上訴理由（原判決所違背之法令及其具體內容或依訴訟資料可
認為原判決有違背法令之具體事實），其未載明上訴理由者，應
於提出上訴後20日內向本院補提理由書（上訴狀及上訴理由書均
須按他造人數附繕本，如未按期補提上訴理由書，則逕予駁回上
訴），並應繳納上訴裁判費新臺幣750元。
中　　華　　民　　國　　111 　年　　5　 　月　　26　　日
　　　　　　　　　　　　　　　書記官　陳惠萍
　　　　　　　　　　　　　　　
證據清單：
一、原告提出：   原證1 被告機關110年12月2日高市交裁字第32-SK0000000號裁決書 13頁 原證2 原告提出之說明照片4幀 15-18頁 原證3 隨身碟一支（隨身碟內照片如本院卷第83、84頁） 83、84頁 二、被告提出：   被證1 舉發機關110年9月10日南市警交字第SK0000000號舉發通知單及送達證書、違規歷史資料查詢報表 39-45頁 被證2 被告機關110年12月2日高市交裁字第32-SK0000000號裁決書及送達證書、委託書、歸責駕駛人申請書、臺南市政府交通局110年11月24日南市交裁字第1101435875號函、原告之駕駛人基本資料 47-57頁 被證3 臺南市政府警察局善化分局110年12月28日南市警交字第1100702449號函、原告110年10月14日陳述單等影本及採證影片光碟各乙份 59-63頁 被證4 被告機關以111年2月23日高市交裁決字第11132916700函 67頁 

　　　　　　　　　　　　　　　
勘驗結果：
㈠被告機關提出之採證影片光碟：
　被告機關提供有違規採證光碟1片，內有檔名為「王金明1.MP4
  」、「王金明2.MP4」之影片檔，就影片內容勘驗如下：
　　⒈「王金明1.MP4」影片檔：本段影片檔長度14秒，為檢舉民
      眾之行車紀錄器所拍攝。影片一開始，畫面顯示之時間為
      110年8月14日7時55分20秒（下僅略載分秒數），此時檢
      舉民眾車輛前方不遠處之臺南市善化區中山路與大同路路
      口處，中山路之號誌顯示為圓形紅燈，而原告駕駛系爭汽
      車已在路口停止線前停等紅燈，檢舉民眾也跟著減慢車速
      準備停等紅燈。影片3秒（畫面時間55分23秒）處，檢舉
      民眾車輛駛至系爭汽車後方，此時可見系爭汽車之車號為
      「AAE-7183」號。而檢舉民眾持續緩慢往前行駛至停止線
      後方，並於影片7秒（畫面時間55分27秒）時於停止線後
      方靜止停等紅燈，而此下一個路口之號誌從圓形紅燈轉為
      圓形綠燈，但系爭路口號誌仍維持圓形紅燈。影片第10秒
      （畫面時間55分30秒）處，原告駕駛之系爭汽車於中山路
      號誌仍為紅燈之狀況下開始闖越停止線通過路口，直至影
      片14秒（畫面時間55分34秒）處，中山路號誌才剛轉換為
      綠燈，而系爭汽車也剛要完全通過路口（本段影片結束）
      。
　　⒉「王金明2.MP4」影片檔：本段影片檔長度6秒，為檢舉民眾之行車紀錄器所拍攝。影片一開始，畫面顯示之時間為110年8月14日7時55分30秒（下僅略載分秒數），此時檢舉民眾車輛已經在系爭路口處停等紅燈，而系爭汽車此時開始闖越紅燈。而於影片第4秒（畫面時間55分34秒）時，系爭路口號誌方轉為綠燈，系爭汽車確有闖紅燈行為無誤，此後檢舉民眾車輛也開始起步通過路口，影片就此結束。　　　　　　　　　　　　　　　　　　　　
㈡原告111年4月8日答辯狀檢附之隨身碟：　　　　　　　　
　⑴原告提供之USB隨身碟內，有一段影片檔及三幀圖片檔，其中
    「SnapShot.JPG」圖片檔為本院卷第83頁上半部照片，「Sn
    apShot1.JPG」圖片檔為本院卷第83頁下半部照片，「SnapS
    hot2.JPG」圖片檔為本院卷第84頁上半部照片。
　⑵另隨身碟內「00000000.MP4」影片檔之內容，為原告駕駛系
    爭汽車行駛至系爭路口停等紅燈之照片。本段影片長11秒，
    影片一開始，原告駕駛系爭汽車從路旁駛出往系爭路口駛去
    ，影片7秒時駛近路口（即如「SnapShot.JPG」圖片檔）之
    狀況，此時原告稱還沒到駛到停止線時，即快看不到違規路
    口號誌。影片8秒系爭汽車駛至路口停止線停等紅燈（即如
    「SnapShot1.JPG」圖片檔）之狀況，此時原告稱駛至停止
    線時，已看不到違規路口號誌，此後系爭汽車靜止至影片結
    束。
　⑶惟就上開影片及圖片之拍攝位置過高，拍攝器材之中心位置
    已比照後鏡下緣高，並就照後鏡之角度可以由上往下反射原
    告面部，並可看到原告眼睛，因此原告提出之照片及影片內
    容，顯非一般駕駛人視角；且依上開拍攝角度對比駕駛人駕
    駛時之高度，汽車駕駛之眼睛位置必然比汽車照後鏡高，然
    依照片內容，原告眼睛高度顯不及照後鏡，是原告提出上開
    影片及照片，自非原告之駕駛狀態。況系爭號誌之設置符合
    道路交通標誌標線號誌設置規則第220條第1款第2目之規定
    ，系爭路口號誌為懸臂式號誌，燈箱底部應高出路面4.6公
    尺至5.6公尺，對比路旁房屋約2層樓高度，是系爭號誌之設
    置並無瑕疵，併與敘明。